【裁判字號】    98,消債更,253
【裁判日期】    990129
【裁判案由】    更生
【裁判全文】
臺灣桃園地方法院民事裁定                98年度消債更字第253號
聲  請  人
即  債務人  甲○○
上列當事人聲請消費者債務清理事件，本院裁定如下：
    主  文
聲請駁回。
聲請費用由聲請人負擔。
    理  由
一、按債務人不能清償債務或有不能清償之虞者，得依本條例所
    定更生或清算程式，清理其債務，消費者債務清理條例第3
    條定有明文，故債務人聲請更生或清算，須符合不能清償債
    務或有不能清償之虞之要件，此觀諸該條文之規定甚明。次
    按聲請更生或清算不合程式或不備其他要件者，法院應以裁
    定駁回之，但其情形可以補正者，法院應定期間先命補正，
    復為同條例第8 條所明定，準此，本件債務人聲請更生應符
    合上開要件，若不符合而無從補正者，本院自應駁回其聲請
    。
二、本件聲請意旨略以：聲請人民國95、96年度平均每月薪資約
    新台幣（下同）63,892元，除需應付自己生活費用25,113元
    外，另需扶養未成年子女2 人，以及房貸火險及房屋稅、地
    價稅等約2 萬元之必要支出。聲請人前雖於98年間向最大債
    權銀行台新商業銀行提出進行前置協商聲請，惟因受景氣影
    響，聲請人遭強制休無薪假，致使每月薪資僅為37,782元，
    且聲請人之配偶與聲請人服務於同一公司，故亦受影響。依
    聲請人之所得扣除生活必要支出，無法支付每月13,553元之
    清償條件；而上開無法清償之原因，顯非因可歸責於聲請人
    本人之事由。聲請人現已積欠金融機構無擔保債務合計達
    1,605,402 元，資產則僅有241 元，已不能清償債務。又債
    務人未經法院裁定開始更生、清算程式或宣告破產，且積欠
    無擔保，且其無擔保或無優先權之債務總額未逾1,200 萬元
    ，復未經法院裁定開始清算程序或宣告破產，爰依法聲請更
    生等語。
三、經查：
（一）依聲請人96、97年度綜合所得資料清單顯示（本院卷第22
      、23頁），聲請人96年度每月平均為63,868元（（778,46
      9-12,052）÷12=63,868 ）、97年度每月平均所得為61,9
      06元（（754,940-12,067）÷12=61,906 ），堪認聲請人
      稱其96、97年度每月平均所得為6 萬餘元一節應屬真實。
（二）聲請人固稱98年間受無薪假影響致每月所得減少為37,782
      元，然依卷附之聲請人98年1 月至10月間之薪資單據（本
      院卷第26至28頁、第200 、201 、205 頁）計算，其每月
      平均之所得為53,091元（計算式：｛（44,940-1,167）+
      90,641+ （45,420-3,501）+ （45,958-2,334）+ （48,1
      16-3,501）+ （45,645-4,668）+ （45,420-3,501）+ （
      45,450-3,501）+ （45,766-3,501）+ 51,073+48,150 ｝
      ÷10＝53,091，上開計算式已計入98年1 月年終獎金及受
      無薪假影響之扣薪金額）。又依聲請人自陳其無薪假已於
      98年10月結束，並自同年11月起恢復正常工作日數等語（
      本院卷第162 頁），是自98年11月起聲請人每月之薪資以
      61,906元計算為宜。
（三）聲請人雖稱其全家每月用於居住方面花費約2 萬元（含房
      屋貸款、火險、房屋稅、地價稅等）等語，並提出存摺轉
      帳等為證。惟獲得基本居住場所，非僅以取得住宅所有權
      一途為限，租賃或借貸亦為取得居住所需之策，故如欲將
      房屋貸款及火險、房屋稅、地價稅等居住相關費用列計為
      居住之必要支出，其金額應與一般租屋費用相當；亦即若
      貸款併其他用以居住之支出金額顯逾租屋費用，應依一般
      租屋費用金額列計，以符合維持聲請人基本生活，並兼顧
      債權人權益之目的。查聲請人自陳其目前與其配偶及2 名
      未成年子女共同居住，衡情其家庭之房屋貸款、房屋火險
      、房屋稅及地價稅等用於居住之金額顯屬過高，其家庭4
      人每月用於居住方面之必要支出應以12,000元計算為宜（
      尚未與配偶平均），逾此部分即無必要。是以，經聲請人
      與其配偶平均分擔此項支出，聲請人每月用於居住項目之
      必要費用應為6,000 元。
（四）除居住所需外，聲請人每月必要支出部分，業據其逐項列
      載每月膳食費4,500 元、交通費1,997 元、通訊費705 元
      、勞工保險費659 元、全民健保費625 元、水電瓦斯費83
      4 元等，共計9,320 元，此與行政院主計處及內政部社會
      司所公布之98年度台灣省每人每月最低生活費用9,829 元
      之數額相當，是聲請人主張其每月必要支出為9,320 元應
      屬可採。至聲請人未成年子女亦應以上開98年度台灣省每
      人每月最低生活費用標準之6 成計算即5,897 元（9,829x
      60% ）為宜，又經與其妻吳淑華共同分擔2 名未成年子女
      必要支出費用，則聲請人每月扶養子女之費用應以5,897
      元列計（5,897x2 ÷2=5,897 ）。
（五）另查聲請人家庭目前投保之商業保險共計有國華人壽新終
      生壽險（保單號碼DB055863，要保人及被保險人均為聲請
      人，年繳保險費為28,521元，保單價值準備金為22,850元
      。見本院卷第162 、195 頁）、國華人壽新終生壽險（保
      單號碼DB015837，要保人為聲請人之妻吳淑華，被保險人
      為聲請人之子邱紹群，年繳保險費為25,873元，保單價值
      準備金主約部分為8,900 元、終身醫療部分為14,350元。
      見本院卷第162 、196 頁）、國華人壽新終生壽險（保單
      號碼DB081895，要保人為吳淑華，被保險人為聲請人之子
      邱紹東，年繳保險費31,419元，保單價值準備金主約部分
      為15,000元、終身醫療部分9,750 元。見本院卷第162 、
      197 頁）、國華人壽防癌終身壽險（保單號碼00000000，
      要保人及被保險人均為吳淑華，保單價值準備金30,385元
      。見本院卷第162 、198 頁）、國華人壽至尊還本終身險
      （保單號碼00000000，要保人及被保險人均為吳淑華，保
      單價值準備金扣除保單借款為145,750 元（295,750-150,
      000 ）。見本院卷第199 頁），並稱上開所投保商業保險
      之保險費，均為聲請人及其配偶共同負擔（本院卷第214
      頁），惟該等商業保險均非生活上所必要，故聲請人每月
      用於支付商業保險之保險費，是均不應列入聲請人必要支
      出之數額。此外，上開商業保險共計有246,985 元之保單
      價值準備金（22,850+23,250+24,750+30,385+145,750=24
      6,985 ），此等價值準備金亦屬資產；又上開保險之保險
      費均既係夫妻2 人共同負擔，故應列計為聲請人資產部分
      應為123,493 元（246,985 ÷2=123,493 ）。
（六）綜上，聲請人未受無薪假影響期間之平均月收入為61,906
      元；於98年1 月至同年10月受無薪假影響期間，每月所得
      為53,091元。至聲請人之每月實際支出則為21,217元（包
      括聲請人個人9,320 元、2 名未成年子女扶養費用5,897
      元、房屋貸款6 千元）。是以，縱於聲請人於受無薪價影
      響期間，其平均月所得（即53,091元）與必要支出兩相扣
      除後，每月亦有31,874元可供清償債務。比對上開最大債
      權銀行所提出之前置協商條件即每月付13,553元，共150
      期，週年利率5%（本院卷第17頁），聲請人實非無清償之
      能力，遑論於薪資未受無薪假影響之期間之清償能力。從
      而，以聲請人目前之工作能力、收入，上開協商方案應為
      聲請人清償能力範圍之內所得支應。
四、從而，聲請人既無不能依最大債權銀行所提出之還款方案清
    償之情況，是無不能清償債務之虞，故不符合消費者債務清
    理條例第3 條之要件，且屬不能補正之事項，故應予駁回其
    更生聲請。爰裁定如主文。
中    華    民    國    99    年    1     月    29    日
                民事第三庭  法  官  毛彥程
以上正本係照原本作成。
如對本裁定抗告須於裁定送達後10日內向本院提出抗告狀，並應
繳納抗告費新台幣1,000 元。
中    華    民    國    99    年    2     月    1     日
                            書記官  伍幸怡

司法院資訊處製作；財團法人民間司法改革基金會備份。
